臺灣板橋地方法院刑事判決　　　　　　 100年度易字第1300號
公　訴　人　臺灣板橋地方法院檢察署檢察官
被　　　告　辜家宏
上列被告因詐欺案件，經檢察官提起公訴（100 年度偵字第6694
、8326號）及移送併辦（100 年度偵字第4914、9282號），被告
於準備程序中就被訴事實為有罪之陳述，經告知簡式審判程序之
旨，並聽取當事人之意見後，本院合議庭裁定由受命法官獨任進
行簡式審判程序，判決如下：
    主  文
辜家宏幫助意圖為自己不法之所有，以詐術使人將本人之物交付
，處拘役伍拾日，如易科罰金，以新臺幣壹仟元折算壹日。
    事  實
一、辜家宏能預見依一般社會生活之通常經驗，如提供其於金融
    機構開立之存摺、提款卡及密碼予姓名年籍不詳之人使用，
    可能幫助不特定犯罪集團作為詐欺財物之用，竟基於幫助詐
    欺取財之不確定故意，於民國99年11月19日12時30分許，在
    臺北市○○街上之某便利商店前，將其所申請之臺灣中小企
    業銀行股份有限公司五股分行帳戶（帳號：000-0000000000
    0 號，下稱中小企銀帳戶）及中華郵政股份有限公司新莊幸
    福郵局帳戶（帳號：000-00000000000000號，下稱郵局帳戶
    ）之存摺、提款卡，以宅配方式寄送予真實姓名年籍不詳之
    成年詐欺集團成員，並另以電話告知上揭提款卡之密碼，而
    容任該詐欺集團成員遂行詐欺犯行使用。嗣該詐欺集團成員
    取得上揭中小企銀、郵局帳戶之存摺、提款卡及密碼後，即
    基於意圖為自己不法所有之犯意，以撥打電話之方式詐欺黃
    程科、梁世杰、劉瑋慈、林豐勇、陳建文、陳韋奇，致渠等
    陷於錯誤，分別匯款至上揭中小企銀、郵局帳戶（關於被害
    人、詐騙方式、匯款時間、匯款帳戶及金額均詳如附表），
    並旋遭提領，嗣經黃程科等察覺有異而報警處理，始查悉上
    情。
二、案經黃程科告訴新北市政府警察局新莊分局移送、梁世杰告
    訴臺中市政府警察局第三分局報告、桃園縣政府警察局蘆洲
    分局報告臺灣臺中地方法院檢察署檢察官呈請臺灣高等法院
    檢察署檢察長令轉臺灣板橋地方法院檢察署檢察官偵查起訴
    及移送併辦。
    理  由
一、本案被告辜家宏所犯係死刑、無期徒刑、最輕本刑為3 年以
    上有期徒刑或高等法院管轄第一審案件以外之罪，其於準備
    程序中就被訴事實為有罪之陳述，經本院告知簡式審判程序
    之旨，並聽取檢察官、被告之意見後，經合議庭裁定由受命
    法官獨任進行簡式審判程序，合先敘明。
二、上揭犯罪事實，業據被告於本院審理中坦承不諱，核與證人
    即告訴人黃程科、梁世杰，及證人即被害人劉瑋慈、陳韋奇
    、陳建文、林豐勇於警詢中之證言相符，並有被告上揭中小
    企銀、郵局帳戶之開戶資料及交易明細各1 份、合作金庫自
    動櫃員機交易明細2 紙、中國信託自動櫃員機交易明細2 紙
    、郵局自動櫃員機交易明細表2 紙在卷可稽，應認被告上揭
    自白，核與事實相符，應堪採信。本件事證明確，被告上揭
    犯行應堪認定，自應依法論科。
三、按刑法上之幫助犯，係對於犯罪與正犯有共同之認識，而以
    幫助之意思，對於正犯資以助力，而未參與實施犯罪之行為
    者而言。本件詐欺集團使用被告之上揭中小企銀、郵局帳戶
    ，對告訴人黃程科、梁世杰、被害人劉瑋慈、陳韋奇、陳建
    文、林豐勇施以詐術，致渠等陷於錯誤而匯入款項，係犯詐
    欺取財罪，而被告僅提供上揭2 帳戶之存摺、提款卡及密碼
    予詐欺集團使用，而未參與詐騙集團成員對被害人施用詐術
    之行為，然其提供帳戶供詐欺集團使用之結果，已使詐欺集
    團得以順利取走所詐欺之款項，對詐欺行為之遂行顯有相當
    程度之助力，是核其所為，係犯刑法第30條第1 項、第339
    條第1 項之幫助詐欺取財罪，並應按同法第30條第2 項減輕
    之。被告同時交付上揭2 帳戶之存摺、提款卡及密碼予同一
    詐欺集團使用，係以一幫助行為，幫助該詐欺集團先後詐騙
    上揭告訴人及被害人等，為想像競合犯，應依刑法第55條規
    定從一幫助詐欺取財罪處斷。起訴意旨雖未論及被告所涉幫
    助如附表所示編號4 、5 、6 詐欺之犯罪事實部分，惟該部
    分之事實與被告業據起訴並經本院論罪科刑部分具有想像競
    合犯之裁判上一罪關係，應為起訴效力所及，且經檢察官移
    送併案審理（臺灣板橋地方法院檢察署100 年度偵字第4914
    、9282號），本院自得併予審究。爰審酌被告提供個人帳戶
    供他人詐欺取財，助長詐騙財產犯罪之風氣，且因其提供個
    人帳戶，致使執法人員難以追查該詐騙集團成員之真實身分
    ，增加被害人尋求救濟之困難，並擾亂金融交易往來秩序，
    危害社會正常交易安全，惟諒其於本院審理中坦承犯行，尚
    知悔悟，並兼衡其犯罪動機、目的、手段、告訴人及被害人
    等分別損失金額及尚未與告訴人及被害人等達成和解等一切
    情狀，量處如主文所示之刑，並諭知易科罰金之折算標準，
    以資懲儆。
據上論斷，應依刑事訴訟法第273 條之1 第1 項、第299 條第 1
項前段，刑法第30條第1 項前段、第2 項、第339 條第1 項、第
55條、第41條第1 項前段，刑法施行法第1 條之1 第1 項、第2
項前段，判決如主文。
本案經檢察官陳映蓁到庭執行職務。
中    華    民    國   100    年    6     月    13    日
                  刑事第十二庭  法  官  張誌洋
以上正本證明與原本無異
如不服本判決應於送達後10日內向本院提出上訴狀
                                書記官  張桐嘉
中    華    民    國   100    年    6     月    14    日
附錄本案論罪科刑法條全文：
中華民國刑法第339條
（普通詐欺罪）
意圖為自己或第三人不法之所有，以詐術使人將本人或第三人之
物交付者，處 5 年以下有期徒刑、拘役或科或併科 1 千元以下
罰金。
以前項方法得財產上不法之利益或使第三人得之者，亦同。
前二項之未遂犯罰之。
附表：
┌──┬────┬─────────────┬─────┬─────┬─────┐
│編號│被害人  │詐   騙   方   式         │匯款時間  │匯款金額  │匯入帳戶  │
│    │        │                          │          │（新臺幣）│          │
├──┼────┼─────────────┼─────┼─────┼─────┤
│ 1  │黃程科  │於99年11月21日17時56分許，│99年11月21│12,549元  │上揭中小企│
│    │        │撥打電話向黃程科佯稱：你於│日18時31分│          │銀帳戶    │
│    │        │PCHOME網路購物時，因工作人│許        │          │          │
│    │        │員操作疏失，造成重複刷卡，│          │          │          │
│    │        │須至提款機操作取消云云。  │          │          │          │
├──┼────┼─────────────┼─────┼─────┼─────┤
│ 2  │劉瑋慈  │於99年11月21日19時許，撥打│99年11月21│4,567元   │上揭中小企│
│    │        │電話向劉瑋慈佯稱：你於網拍│日19時9 分│          │銀帳戶    │
│    │        │操作程序有誤，須前往提款機│許        │          │          │
│    │        │操作取消云云。            │          │          │          │
├──┼────┼─────────────┼─────┼─────┼─────┤
│ 3  │梁世杰  │於99年11月21日18時35分許，│99年11月22│29,980元  │上揭郵局帳│
│    │        │撥打電話向梁世杰佯稱：你於│日0 時24分│          │戶        │
│    │        │網路拍賣所購買之貨到付款之│許        │          │          │
│    │        │商品，誤簽分期付款之單據，│          │          │          │
│    │        │須至自動櫃員機取消操作云云│          │          │          │
│    │        │。                        │          │          │          │
├──┼────┼─────────────┼─────┼─────┼─────┤
│ 4  │陳韋奇  │於99年11月21日16時50分許，│99年11月21│28,900元  │上揭中小企│
│    │        │撥打電話向陳韋奇佯稱：你之│日17時29分│          │銀帳戶    │
│    │        │前於網路購物啟動了分期付款│許        │          │          │
│    │        │，須至提款機取消扣款云云。│          │          │          │
├──┼────┼─────────────┼─────┼─────┼─────┤
│ 5  │陳建文  │於99年11月21日16時許，撥打│99年11月21│29,900元  │上揭中小企│
│    │        │電話向陳建文佯稱：你的玉山│日17時46分│          │銀帳戶    │
│    │        │銀行帳戶被設定為分期付款的│許        │          │          │
│    │        │方式扣款，須至自動櫃員機操│          │          │          │
│    │        │作取消云云。              │          │          │          │
├──┼────┼─────────────┼─────┼─────┼─────┤
│ 6  │林豐勇  │於99年11月21日15時58分許，│99年11月22│29,989元  │上揭郵局帳│
│    │        │撥打電話向林豐勇佯稱：你於│日0 時25分│          │戶        │
│    │        │U-LIFE購物台購物時，遭誤設│許        │          │          │
│    │        │為分期付款，須前往提款機操│          │          │          │
│    │        │作中止付費云云。          │          │          │          │
└──┴────┴─────────────┴─────┴─────┴─────┘